【裁判字號】    89,台上,1651
【裁判日期】    890330
【裁判案由】    違反毒品危害防制條例等罪
【裁判全文】
最高法院刑事判決                              八十九年度台上字第一六五一號
    上訴人  台灣高等法院台中分院檢察署檢察官
    被  告  甲○○
右上訴人因被告違反毒品危害防制條例等罪案件，不服台灣高等法院台中分院中華民
國八十六年十月二十九日第二審判決（八十六年度上訴字第一九三三號，起訴案號：
台灣台中地方法院檢察署八十六年度偵字第一一七三、二○七五號），提起上訴，本
院判決如左：
    主  文
原判決關於非法販賣化學合成麻醉藥品部分撤銷，發回台灣高等法院台中分院。
其他上訴駁回。
    理  由
甲、撤銷部分：
本件原判決關於被告甲○○非法販賣化學合成麻醉藥品安非他命部分，認定被告自其
同居女友崔桂蘭處得知周彰文欲購買安非他命，即於民國八十六年一月九日下午四時
許，意圖營利，主動以呼叫器聯絡周彰文，與之約定在台中市○○路與樂業路口見面
，周彰文於同日晚上六時十分許到達後，先交付新台幣（下同）三千元予被告，被告
要周彰文在該處等候，即向平日供應其吸用安非他命之綽號「阿才」不詳姓名者，以
二千元購得安非他命一包，欲交付周彰文時，為警查獲，扣押該包安非他命一包（原
重為一‧○六三公克，驗後餘重為一‧○五五公克）等情。因將第一審關於該部分之
不當判決撤銷，改判論處被告非法販賣化學合成麻醉藥品未遂罪刑。固非無見。
惟查：一、非法販賣安非他命行為，如具營利之意思而販入或賣出，二者有其一，或
兼而有之，其犯罪俱屬既遂。原判決事實認定被告於獲悉周彰文欲購買安非他命，即
意圖營利，與之聯絡，並收取價款，向綽號「阿才」不詳姓名者購得安非他命一包，
欲交付周彰文時為警查獲等情，倘屬無訛，被告之非法販賣安非他命犯行，於其向「
阿才」販入時，即屬既遂。乃原判決竟認被告之非法販賣行為尚處於犯罪未遂狀態，
並依未遂犯之規定減輕其刑，自有判決適用法則不當之違誤。二、有罪之判決書，應
於理由內記載其科刑時就刑法第五十七條所列事項加以審酌之情形，刑事訴訟法第三
百十條第三款定有明文。原判決理由所載稱審酌被告販賣之動機、手段及犯罪後態度
等一切情狀，僅為法律上抽象之一般規定，並未說明各該事項之具體情形，其量刑既
無從據以斷定，亦嫌理由欠備。三、八十六年十二月十九日修正前刑事訴訟法第九十
五條第一項已明文規定訊問被告，應告以犯罪之嫌疑及所犯罪名。原審審判長於審判
期日，訊問被告前並未告知罪名，有原審卷內審判筆錄可稽，揆諸前開規定，其所踐
行之訴訟程序，難謂於法無違。以上諸端，或為上訴意旨所指摘，或為本院得依職權
調查之事項，應認原判決上開部分有撤銷發回之原因。被告行為後，毒品危害防制條
例已於八十七年五月二十日修正公布施行，於同年月二十二日生效，案經發回，應注
意比較新舊法律之適用，併予敘明。
乙、駁回部分：
查第三審上訴書狀，應敘述上訴之理由，其未敘述者，得於提起上訴後十日內補提理
由書於原審法院，其已逾上述期間，而於第三審法院未判決前仍未提出上訴理由書狀
者，第三審法院應以判決駁回之，刑事訴訟法第三百八十二條第一項、第三百九十五
條後段規定甚明。本件上訴人就被告轉讓禁藥部分，不服原審判決，於八十六年十一
月二十六日提起上訴，並未敘述不服原判決此部分之理由，迄今逾期已久，於本院未
判決前仍未提出該部分之上訴理由書，依上開規定，此部分之上訴自非合法，應予駁
回。又按最重本刑為三年以下有期徒刑之罪之案件，經第二審判決者，不得上訴於第
三審法院，刑事訴訟法第三百七十六條第一款定有明文。本件被告非法吸用化學合成
麻醉藥品安非他命部分，原審維持第一審依麻醉藥品管理條例第十三條之一第二項第
四款之規定論處罪刑之判決，查該罪之法定刑為三年以下有期徒刑，依上開說明，既
經第二審判決，自不得上訴於第三審法院，上訴人竟對之提起上訴，顯為法所不許，
應併予駁回。台灣台中地方法院檢察署另以該署八十七年度偵字第一○一三四、一二
二九五號毒品危害防制條例案件（被告轉讓禁藥部分）移送併辦，本件對於被告轉讓
禁藥部分之上訴既從程序上予以駁回，自無從就該部分併予審判，應退回該署依法處
理。
據上論結，應依刑事訴訟法第三百九十七條、第四百零一條、第三百九十五條，判決
如主文。
中      華      民      國    八十九    年      三      月     三十     日
                              最高法院刑事第十庭
                                  審判長法官  陳  宗  鎮
                                        法官  劉  介  民
                                        法官  魏  新  和
                                        法官  孫  增  同
                                        法官  張  春  福
      右正本證明與原本無異
                                              書  記  官
中      華      民      國    八十九    年      四      月      十      日


司法院資訊處製作；財團法人民間司法改革基金會備份。
